臺灣臺中地方法院刑事判決　　　　　　　94年度訴字第3522號
公　訴　人　臺灣臺中地方法院檢察署檢察官
被　　　告　丙○○
　　　　　　　　　　　號(
選任辯護人　王能幸　律師
上列被告因準強盜案件，經檢察官提起公訴（94年度偵字第1555
2號），本院判決如下：
    主    文
丙○○攜帶兇器竊盜未遂，因脫免逮捕，而當場施以強暴，累犯
，處有期徒刑參年拾月。扣案之水果刀壹把沒收。
    犯罪事實
一、丙○○前因違反毒品危害防制條例案件，經本院判處有期徒
    刑十月確定，甫於民國九十三年一月七日執行完畢。詎丙○○猶不知悔改，竟意圖為自己不法所有，於九十四年九月二
    十七日上午九時四十五分許，見乙○○○所有之車號ＲＧ—
    六七九六號自小客車停放在臺中市東興市場之停車場內且未
    上鎖，認有機可乘，即攜帶客觀上足供兇器使用之水果刀一
    把，進入駕駛座著手行竊財物，適乙○○○與幫忙提送蔬菜
    之商人甲○○回到該小客車時看到丙○○在車內，即質問丙○○在車內做何事，丙○○佯稱受他人委託來修車，並表示
    要帶甲○○去見該人，二人行至停車場出口丙○○即要逃逸
    ，甲○○見狀立即喊捉賊，並上前拉住丙○○，丙○○為脫
    免逮捕，竟一邊向前逃跑，一邊持上揭水果刀往後揮砍，而
    當場劃傷甲○○，致甲○○受有左上肢多處皮膚撕裂傷之傷
    害（傷害部分未據告訴），甲○○見手臂受傷乃將丙○○放
    開，丙○○趁機逃逸。嗣經甲○○、乙○○○報警查獲上情
    ，並扣得該水果刀一把。
二、案經臺中市警察局第二分局報告臺灣臺中地方法院檢察署檢
    察官偵查起訴。
    理    由
一、訊據被告丙○○坦承前開加重準強盜未遂之犯行不諱，核與
    被害人乙○○○、甲○○指述情節相符，且有廣承外科醫院
    所出具之診斷證明書一紙在卷可參，復有水果刀一把扣案可
    資佐證，足見被告自白與事實相符，堪以採信。至被告選任
    辯護人雖以：被告因施用行政院衛生署草屯療養院所開立之
    Modipanol藥物，故行為時處於精神耗弱狀態云云，為被告
    辯護。然按刑法上之所謂精神耗弱，係指「行為時」之精神
    ，對於外界事務之判斷力，較之普通人之平均程度顯然減退
    者而言。又犯罪行為人精神是否耗弱，固屬醫學上精神病科
    之專門學問，非有專門精神病醫學研究之人，予以診察鑑定
    ，不易判斷。但精神耗弱，仍屬於行為有責性之判斷範圍，
    其認定應由法院依職權為之，不得視為一種單純之醫學或心
    理學上概念，進而以此概念代替法院之判斷，故雖經醫學專
    家鑑定行為人之精神狀態，提供某種概念，亦不過作為法院
    判斷之資料而已，法院非不得綜合全部調查所得資料以判斷
    行為人於行為時有無精神耗弱之情事，並非必須有待於精神
    病科之醫學鑑定，始得據為裁判之基礎（最高法院八十八年
    度臺上字第九三○號、八十五年度臺上字第六○七一號判決
    、二十五年上字第二三二四號判例意旨參照）。查本件姑不
    論被告於本院審理時已自承並無任何人可證明其於案發當日
    確有服用前開Modipanol藥物，是所辯已難盡信，縱認被告
    當日確有服用Modipanol藥物，然參以被告於警詢中自承：
    伊在車內竊取財物時，甲○○要伊下車並詢問伊在做何事，
    伊便謊稱有人要伊來修車，並藉故要帶甲○○去找該人，以
    便趁隙逃跑等語，則被告於竊盜犯行曝光時，既尚能冷靜編
    造理由，並徐圖脫困之良機，足見其精神狀況並無較普通人
    之平均程度顯然減退之情形，又被告於本院審理時亦自承：
    「（當時被發現在車內，為何向甲○○表示是人家叫我來修
    車？）以前我是從事修車工作，我下意識就直接想到要這樣
    說，那時候我人是清醒的，因為那時候我人已經睡醒」等語
    ，益見被告當時精神狀況已與一般人無異，是被告選任辯護
    人前開辯護，顯不足採。至被告選任辯護人雖另請求本院傳
    訊證人即被告之女友林思綺及行政院衛生署草屯療養院醫師
    蔡輝煌，以分別證明被告確有服用Modipanol藥物及服用該
    藥物會造成或可能造成精神耗弱之情形，然被告之女友林思
    綺並無法證明被告於案發當日確有服用前開Modipanol藥物
    乙節，業據被告自承在卷，又醫學專家鑑定行為人之精神狀
    態，亦不過作為法院判斷之資料而已，本件被告於行為時並
    無精神耗弱情形，已經本院論述於前，故本院認為實無另行
    傳訊前開證人之必要，併予指明。綜上所述，本件事證已臻
    明確，被告加重準強盜未遂犯行，堪以認定。
二、按刑法第三百二十一條第一項第三款之攜帶兇器竊盜罪，係
    以行為人攜帶兇器竊盜為其加重條件，此所謂兇器，其種類
    並無限制，凡客觀上足對人之生命、身體、安全構成威脅，
    具有危險性之兇器均屬之，且祇須行竊時攜帶此種具有危險
    性之兇器為已足，並不以攜帶之初有行兇之意圖為必要，又
    刑法第三百二十九條所定之竊盜以強盜論，係指已著手搜取
    財物行為（最高法院七十九年台上字第五二五三號、五十七
    年台上字第一０一七號判例意旨參照）。次按刑法第三百二
    十九條之以強盜論，即以強盜罪相當條文處罰之意，並非專
    以同法第三百二十八條第一項之強盜論，故同法第三百三十
    條所謂犯強盜罪，不僅指自始犯強盜罪而言，即依同法第三
    百二十九條以強盜論者，亦包括之，如此項準強盜有同法第
    三百二十一條第一項各款情形之一，自應依同法第三百三十
    條論處，最高法院四十二年台上字第五二三號判例意旨可參
    。另刑法第三百二十九條所謂當場，不以實施竊盜搶奪者尚
    未離去現場為限，即已離去盜所而尚在他人跟蹤追躡中者，
    仍不失為當場；而刑法第三百二十九條準強盜罪之所謂施強
    暴或脅迫，只須有此行為即足，並不以致使被害人不能抗拒
    為必要，此與強盜罪係以強暴、脅迫等手段，致使被害人不
    能抗拒為構成要件者不同，又刑法準強盜罪，係以竊盜或搶
    奪為前提，在脫免逮捕之情形，其竊盜或搶奪既遂者，即以
    強盜既遂論，如竊盜或搶奪為未遂，即以強盜未遂論，最高
    法院二十八年上字第一九八四號判例、九十一年臺上字三七
    四六號判決及六十八年台上字第二七七二號判例可資參照。
    查扣案之水果刀一把長約十五公分，刀柄為塑膠材質，單刃
    、刀面鋒利，刀柄約七、八公分，是屬於削果皮的水果刀乙
    節，業據本院當庭勘驗無誤，客觀上足對人之生命、身體、
    安全構成威脅，自屬具有危險性之兇器。次查，被告既已著
    手於搜尋財物之竊盜行為，於犯行曝光後，復意圖脫免逮捕
    而當場施以強暴行為，核其所為，係犯刑法第三百三十條第
    二項、第一項之攜帶兇器竊盜未遂，因脫免逮捕，而當場施
    以強暴罪，檢察官起訴書雖僅記載被告係犯刑法第三百二十
    九條準強盜罪嫌，然公訴蒞庭檢察官業已當庭更正起訴法條
    為刑法第三百三十條加重準強盜罪，本院爰不再變更起訴法
    條。又被告有如事實欄所載之前科，有臺灣臺中地方法院檢
    察署刑案資料查註紀錄表、臺灣高等法院被告全國前案紀錄
    表各一紙在卷可按，其受有期徒刑之執行完畢後五年以內再
    犯本件有期徒刑以上之罪，為累犯，應依刑法第四十七條規
    定加重其刑。再被告雖著手於攜帶兇器竊盜行為之實施，惟
    未生竊得財物之結果，其竊盜既屬未遂階段，揆諸前開判例
    ，其準強盜部分，亦屬未遂階段，爰依刑法第二十六條前段
    之規定，按既遂犯之刑度減輕其刑，並依法先加後減。爰審
    酌被告素行不良，仍不思自食其力，於本件加重竊盜犯行曝
    光後，竟因脫免逮捕，而以水果刀劃傷甲○○，致甲○○受
    有左上肢多處皮膚撕裂傷之傷害，其行為實不足取，然犯罪
    後大致坦承犯行之犯罪後態度等一切情狀，量處如主文所示
    之刑，以示懲儆。扣案之水果刀一把，為被告所有供犯前開
    加重準強盜犯罪所用之物，業據被告自承不諱，爰依刑法第
    三十八條第一項第二款之規定宣告沒收。
據上論斷，應依刑事訴訟法第二百九十九條第一項前段，刑法第
三百二十九條、第三百三十條第一項、第四十七條、第二十六條
前段、第三十八條第一項第二款，判決如主文。
中　　華　　民　　國　　94　　年　　12　　月　　8 　　日
                  刑事第十庭    審判長法　官  郭瑞祥
                                    　法　官  江奇峰
                                    　法　官　黃炫中
上正本證明與原本無異。
如不服本判決，應於送達後十日內向本院提出上訴狀（須附繕
本），上訴於台灣高等法院台中分院。
                                      書記官  林錦源
中　　華　　民　　國　　94　　年　　12　　月　　8 　　日
附錄論罪科刑法條
刑法第三百二十九條：
竊盜或搶奪，因防護贓物，脫免逮捕或湮滅罪證，而當場施以強
暴脅迫者，以強盜論。
刑法第三百三十條：
犯強盜罪而有第三百二十一條第一項各款情形之一者，處七年以
上有期徒刑。前項之未遂犯罰之。
